【裁判字號】    92,易緝,339
【裁判日期】    920919
【裁判案由】    竊盜等
【裁判全文】
臺灣臺中地方法院刑事判決                        九十二年度易緝字第三三九號
    公  訴  人  臺灣臺中地方法院檢察署檢察官
    被      告  乙○○
右列被告因竊盜等案件，經檢察官提起公訴（九十年度偵緝字第七五三號），本院判
決如左：
    主  文
乙○○幫助意圖為自己不法之所有，以恐嚇使人將本人之物交付，處有期徒刑參月，
如易科罰金，以佰元折算壹日。
    事  實
一、乙○○可預見他人蒐集存摺、帳戶使用，將可能藉所收購之存摺、帳戶遂行財產
    上犯罪之目的，並作為犯罪贓款匯進提出所用，使偵辦刑事案件之司法警察無從
    查知實際從事犯罪之人的真正姓名年籍資料，竟仍貪圖利益，基於幫助不確定故
    意，以不詳方式，將其於第一商業銀行臺中分行（以下簡稱第一銀行）開設之帳
    號為00000000000號之活期存款帳戶資料及金融卡一張，提供予姓名
    年籍均不詳之人，容認該他人使用其帳戶以幫助他人遂行竊盜、恐嚇取財之犯行
    ，而不違背其本意，該他人先意圖為自己不法之所有，於民國九十年一月五日九
    時許（起訴書誤載為九十年一月四日二十二時三十分許），在臺中縣沙鹿鎮○○
    路東明巷一六六號前約二十公尺之巷弄旁，竊取甲○○持有使用而為陳嫌（即甲
    ○○之母親）所有，放置在該處之車牌號碼ＱＵ─五五五０號自用小客車，得手
    後並於同日十時三十分許，由一名年籍不詳之成年男子撥打甲○○之00000
    00000號行動電話，恐嚇甲○○應準備新臺幣（下同）五萬元贖回該車，經
    討價還價後以三萬元成交，該名男子並要求甲○○將贖款匯入乙○○上開第一銀
    行之帳戶內，甲○○乃按該名男子之指示，於同月五日十五時許，至華僑銀行匯
    款，嗣於同日十七時許，在臺中市榮民總醫院對面之火葬場附近尋獲上開自用小
    客車
二、案經被害人甲○○訴由臺中縣警察局清水分局報請臺灣臺中地方法院檢察署檢察
    官偵查起訴。
    理  由
一、訊據被告乙○○矢口否認有上開犯行，且辯稱：伊因所有證件均丟了，且有申報
    遺失，伊不知何人持伊證件辦理上開第一銀行帳戶，卷附提款單之筆跡並非伊所
    為，伊實際上確係在騎乘機車時被搶，當時應係九十年一、二月間某日晚上八、
    九時許，伊有去中清路派出所報案云云；經查：
（一）、被告乙○○在本院初訊時陳稱其於下次開庭時會呈申報證件遺失之資料，惟
        迄至本院言詞辯論終結時均未能提出相關證據證明，且其既陳證件遭人搶奪
        而丟掉並向中清路派出所報案，則縱不知犯罪嫌疑人之姓名年籍，就該搶奪
        之刑事案件，亦應有被告之報案資料，但本院依職權向臺中市警察局第五分
        局查覆結果，該局於九十二年七月二十六日以中分五刑字第０九二００一八
        五八二號函告：中清路派出所為本分局水湳派出所，經查九十年一、二月間
        並無被告被搶奪之報案紀錄等語，有該函文一件附卷可稽，復被告上開辯詞
        亦與其曾在檢察官訊問時陳述：伊皮包在臺中市○○路被搶，伊未去報案云
        云前後不一致，又被告被搶的地點倘係中華路，其何須往北遠至中清路派出
        所報案，此亦與常情有違，顯見被告辯述其所有證件遭他人搶奪而丟掉云云
        ，純屬虛構之詞，殊無可信。
（二）、又承上，被告於檢察官訊問時所稱皮包被搶時間係於九十年二、三月間，然
        上開告訴人所使用之自小客車遭竊及其受不詳年籍姓名之成年男子恐嚇取財
        之犯罪事實，係發生於九十年一月五日，且告訴人亦於該日將款項三萬元匯
        入被告上揭第一銀行帳戶，足見在被告辯稱其於九十年二、三月被搶之前即
        九十年一月間，被告前開第一銀行之帳戶即已開立及使用，此有該帳戶之未
        登摺帳項查詢清單可參，則被告證件既未於九十年一月脫離其持有，應可認
        定以被告身分證開立上述第一銀行帳戶係被告所為或授權他人所為無訛，是
        被告在本院審理時辯稱及改稱其係於九十年一至二月間丟掉證件，伊不知何
        人持伊所有證件辦理上開第一銀行帳戶云云，洵無可信。
（三）、再者，臺灣臺中地方法院檢察署檢察官亦在偵查中依職權函查被告於中國醫
        藥學院附設醫院之就診紀錄，該函明載：被告僅有於八十六年三月十六日因
        頭部撕裂傷至該院就診之紀錄，並未有被告於檢察官訊問時所稱其因於九十
        年二、三月被搶後至該院治療之情事，有該院九十一年二月五日院歷字第九
        一０二０三六一號函及附件在卷可參，亦足證被告在檢察官訊問時所為之上
        開辯詞，亦屬無據而顯無可採。
（四）、又前揭事實，業經告訴人甲○○於警訊中指述綦詳，復有車輛協尋電腦輸入
        單影本、華僑銀行匯款委託書及第一銀行未登摺帳項查詢清單各一紙附卷可
        證，且承上，該不詳姓名年籍之人既告知告訴人將款項匯入被告在第一銀行
        之帳戶，復於九十年一月八日以金融卡將該款項領出，足見被告確有將其在
        第一銀行帳戶之資料及金融卡，提供該不詳姓名年籍之人，使被告於第一銀
        行之帳戶可為該不詳姓名年籍之人利用，則被告對於該不詳姓名年籍之人利
        用其帳戶作為犯罪之用，主觀上應有認識，即其可預見上開第一銀行金融帳
        戶將被不法之徒作為犯罪及提領贓款之用，而此亦不違反被告本意，是其顯
        然有幫助犯罪之不確定故意，本件事證明確，被告所辯洵無可採，其犯行堪
        予認定。
二、被告乙○○以幫助年籍不詳之人竊盜、恐嚇取財之意思而違犯上開犯罪事實，其
    所為核係刑法第三百二十條第一項竊盜罪及同法第三百四十六條第一項恐嚇取財
    罪之幫助犯，爰依正犯之刑減輕之。又被告所犯上開竊盜、恐嚇取財幫助犯二罪
    之間，有方法結果之牽連關係，依刑法第五十五條規定，應從較重之幫助連續恐
    嚇取財罪處斷。爰審酌被告助長他人犯罪，間接擾亂社會安全秩序，且犯後仍飾
    詞卸責，但姑念其一時失慮，致罹犯行及告訴人所受損害等一切情狀，量處如主
    文所示之刑，並依新修正刑法第四十一條第一項前段規定諭知易科罰金之折算標
    準。（查被告行為後，刑法第四十一條業已於九十年一月十日修正公布，同年月
    十二日生效，修正後刑法第四十一條第一項前段規定：「犯最重本刑為五年以下
    有期徒刑以下之刑之罪，而受六個月以下有期徒刑或拘役之宣告，因身體、教育
    、職業、家庭之關係或其他正當理由，執行顯有困難者，得以一元以上三元以下
    折算一日，易科罰金。」而修正前刑法第四十一條原規定：「犯最重本刑為三年
    以下有期徒刑以下之刑之罪，受六個月以下有期徒刑或拘役之宣告，因身體、教
    育、職業、家庭之關係，執行顯有困難者，得以一元以上三元以下折算一日，易
    科罰金。」經比較新舊法結果，以新法較有利於被告，故依刑法第二條第一項前
    段規定，本件自應適用裁判時之法律即修正後刑法第四十一條第一項前段之規定
    ，併此敘明）。
據上論斷，應依刑事訴訟法第二百九十九條第一項前段，刑法第二條第一項前段、第
三百二十條第一項、第三百四十六條第一項、第三十條第一項、第二項、第五十五條
、修正後刑法第四十一條第一項前段，罰金罰鍰提高標準條例第一條前段、第二條，
判決如主文。
中    華    民    國      九十二      年       九      月      十九     日
          臺灣臺中地方法院刑事第一庭
                                      法  官   楊  曉  惠
右正本證明與原本無異。
如不服本判決，應於判決送達後十日內向本院提出上訴狀，上訴於臺灣高等法院臺中
分院( 須附繕本 )。
                                      書記官
中    華    民    國      九十二      年       九      月     二十二    日
附錄論罪科刑法條
刑法第三百二十條第一項
意圖為自己或第三人不法之所有，而竊取他人之動產者，為竊盜罪，處五年以下有期
徒刑、拘役或五百元以下罰金。
刑法第三百四十六條：
意圖為自己或第三人不法之所有，以恐嚇使人將本人或第三人之物交付者，處六月以
上五年以下有期徒刑，得併科一千元以下罰金。
以前項方法得財產上不法之利益，或使第三人得之者，亦同。
前二項之未遂犯罰之。


司法院資訊處製作；財團法人民間司法改革基金會備份。
